# 请教版主和大家：被投资企业先未分配利润转增后，再进行派生分立，投资方的会计处理

提问人：可乐娇宝 时间：2013-11-07 09:05:50
在实际工作中笔者碰到了一个被投资企业分立时投资方会计处理案例： 1 、 2003 年 12 月，A企业以现金 3000 万元出资认购B企业 3000万股，占公司设立时可发行普通股总数（ 5000 万股）的60%。 2 、 2013 年 5 月，B企业股东大会通过了《关于 2012 年度利润分配方案及分红转增注册资本的议案》。同意 2012 年分配利润 7315 万元，并为控制贷款总额，进一步优化资产结构，保证企业日常生产经营、产业化项目投资所需资金，不向股东单位支付现金，同意将分红转增公司注册资本。转增后，B企业注册资本由 5000 万元增至12315 万元。 3 、 2013 年 11 月，B企业股东大会通过了《关于公司派生分立方式设立C企业的议案》，为拓展业务需要，同意公司派生分立方式设立C企业，原B企业续存。分立后B企业注册资本 11515 万元，C企业注册资本 800 万元。原B企业股东按原持股比例拥有新成立C企业的股权。 对于以上案例，有人针对投资方事项 2 、 3 提出了不同的会计处理。争议的焦点主要体现在以下方面：一是未分配利润转增注册资本投资方是否要做会计处理；二是被投资企业分立成立C企业，投资方如何确定C企业投资成本及会计处理。 补充说明：B企业不是上市公司。
请大家帮忙

回答人：chenyiwei
1 、被投资企业用未分配利润转增资本，投资方不用做会计处理，无论是在成本法下还是权益法下。因为投资方所控制的经济资源及其风险报酬特征并未发生变化，不符合确认投资收益的条件。 2 、被投资企业分立，原企业股东按照在原企业中的持股比例取得在新企业中的股权，也属于不具有商业实质的交易，应把原先对被分立企业的长期股权投资成本按一定比例（如分立后存续企业的注册资本或净资产的相对比例等）分解为两部分，而长期股权投资总额不变，不确认收益。